【裁判字號】    89,上訴,4142
【裁判日期】    900420
【裁判案由】    傷害等
【裁判全文】
臺灣高等法院刑事判決                  八十九年度上訴字第四一四二號
    上  訴  人
    即  被  告  甲○○
右上訴人因傷害案件，不服臺灣台北地方法院八十九年度易字第一○七七號中華民國
八十九年十月三十日第一審判決（起訴案號：臺灣台北地方法院檢察署八十八年度偵
字第二○七○六號）提起上訴，本院判決如左：
    主      文
上訴駁回。
    事      實
一、甲○○與乙○○係父子，為家庭暴力防法第三條第三款之家庭成員，甲○○前於
    民國八十五年間，因傷害直系血親尊親屬即父親乙○○案件，經法院判處有期徒
    刑四月，於八十六年六月二十日執行完畢（構成累犯）。猶不知悔改，於八十八
    年八月二十五日下午二時許，在台北市○○街七十八巷一號住處因細故與其父乙
    ○○發生爭執，甲○○竟基於傷害直系血親尊親屬之故意，徒手毆打其父乙○○
    ，致乙○○受有左側頭部挫傷、左腳多處挫傷瘀血等傷害。
二、案經乙○○訴請台灣台北地方法院檢察署檢察官偵查起訴。
    理      由
一、被告甲○○經傳未到，其在原審否認有何傷害直系血親尊親屬犯行，辯稱：其沒
    出手打乙○○云云云。經查：右揭事實業據告訴人乙○○指訴綦詳，核與證人彭
    真真證述情節相符，而被告於原審調查證據程序中亦稱：當時其有打到告訴人等
    語（見原審八十九年八月一日訊問筆錄）。因此，被告所辯未傷害乙○○云云，
    尚無可採，此外復有馬偕紀念醫院診斷證明書在卷可稽。至被告於原審雖請求傳
    訊證人彭麗香，然被告既自承彭麗香當時並未在場，本院認並無通知彭麗香出庭
    作證之必要。是本件事證已臻明確，被告犯行洵堪認定，應依法論科。
二、告訴人與被告係父子關係，被告對其直系血親尊親屬傷害，核其所為，係犯刑法
    第二百七十七條第一項之罪，並依同法第二百八十條之規定加重其刑。被告前有
    如事實欄所載之犯罪科刑執行情形，有台灣高等法院檢察署刑案紀錄簡覆表及本
    院被告全國前案紀錄表在卷可憑，其於受有期徒刑執行完畢後五年內再犯本件有
    期徒刑以上之罪，為累犯，依刑法第四十七條之規定，應加重其刑。原審同此事
    實認定，依刑法第二百七十七條第一項、第二百八十條、第四十七條、罰金罰鍰
    提高標準條例第一條前段之規定，並審酌被告前因傷害其父即告訴人判決確定執
    行完畢出監，仍不知悔改，偶因細故即再次出手毆打告訴人，且拒不認錯，惡性
    非輕，犯罪之動機、目的、手段、所生之危害、犯罪後矢口否認，態度不佳等一
    切情狀，量處有期徒刑七月，其認事、用法及量刑，均無不當，被告未具理由上
    訴，核無理由，應予駁回。
三、公訴意旨另以：被告於同日中午十二時許，在上址以拳頭及椅子敺打告訴人，至
    同日下午二時許，以毆打乙○○之強暴方法，妨害乙○○上洗手間之權利，因認
    被告涉犯刑法傷害直系血親尊親屬罪及強制罪。按犯罪事實應依證據認定之，無
    證據不得推定其犯罪事實，刑事訴訟法第一百五十四條定有明文。被告於原審否
    認有何傷害、強制犯行，辯稱：未出手或用椅子打告訴人，也沒有不讓告訴人上
    廁所等語。經查：告訴人指訴被告於同日中午十二時許以拳頭及椅子毆打乙節，
    證人彭真真、吳錦霞當時均未在場之事實，業據證人彭真真、吳錦霞於原審證述
    在卷，即難僅憑告訴人之指訴遽認被告於同日中午十二時許亦曾傷害告訴人。又
    告訴人陳稱：後來即同日下午二時許他要去廁所時，並未告訴被告他是要上廁所
    ，被告就打他等語（見原審八十九年八月一日訊問筆錄）。則告訴人既未明確告
    知被告要上廁所，被告並不知悉告訴人要上廁所，當無從故意以傷害告訴人之強
    暴方法，妨害告訴人上廁所，亦難認被告有何故意以強暴方法妨害告訴人行使權
    利。此外，復查無其他積極證據足資證明被告有何公訴人所指犯行，不能證明被
    告犯罪，然公訴人認此部分與上開有罪部分有裁判上一罪之關係，原判決不另為
    被告無罪之諭知，亦無不合。
四、被告甲○○經合法傳喚，無正當理由不到庭，爰不待其陳述，逕行判決。
據上論斷，應依刑事訴訟法第三百六十八條、第三百七十一條，判決如主文。
本案經檢察官蔡薰慧到庭執行職務。
中    華    民    國      九十    年      四        月     二十         日
                          臺灣高等法院刑事第八庭
                              審判長法  官  楊  炳  禎
                                    法  官  林  陳  松
                                    法  官  沈  宜  生
右正本證明與原本無異。
如不服本判決應於收受送達後十日內向本院提出上訴書狀，其未敘述上訴之理由者並
得於提起上訴後十日內向本院補提理由書（均須按他造當事人之人數附繕本）。
     書記官  楊  翠  明
中    華    民    國      九十    年      四        月     二十三       日
附錄本判決論罪科刑法條：
刑法第二百七十七條第一項
傷害人之身體或健康者，處三年以下有期徒刑、拘役或一千元以下罰金。
刑法第二百八十條
對於直系血親尊親屬，犯第二百七十七條或第二百七十八條之罪者，加重其刑至二分
之一。


司法院資訊處製作；財團法人民間司法改革基金會備份。
